【裁判字號】    97,易緝,120
【裁判日期】    970930
【裁判案由】    詐欺等
【裁判全文】
臺灣高雄地方法院刑事判決             97年度易緝字第120號
公  訴  人  臺灣高雄地方法院檢察署檢察官
被      告  丙○○
上列被告因詐欺等案件，經檢察官提起公訴（96年度偵字第4551
、5255、15782 、18059 、18646 號），本院合議庭裁定依簡式
審判程序，判決如下：
    主  文
丙○○幫助犯恐嚇取財罪，處拘役參拾日，如易科罰金，以新臺
幣壹仟元折算壹日；減為拘役拾伍日，如易科罰金，以新臺幣壹
仟元折算壹日。
    事  實
一、丙○○應了解目前國內社會上層出不窮之不法份子為掩飾不
    法行徑，避免執法人員之追究及處罰，經常利用他人之電話
    、存款帳戶、印章、存摺、金融卡及密碼轉帳，以確保犯罪
    所得之不法利益並掩人耳目，在客觀上可以預見一般取得他
    人金融存款帳戶使用之行徑，常與財產犯罪所需有密切關連
    ，竟基於縱有人持其所有之帳戶作為犯罪工具，亦不違背其
    本意之幫助之犯意，於民國96年1 月初，在台東縣台東市之
    合作金庫商業銀行台東分行（下稱合庫銀行）開戶後，即將
    其申辦帳號0000000000000 號之帳戶存摺、提款卡、印章及
    密碼交予廖家彬，嗣經廖家彬轉交犯罪集團使用，犯罪集團
    之成員並於96年1 月25日依據所捕捉賽鴿腳環上之資料，聯
    絡鴿主甲○○、乙○○、丁○○（下稱甲○○等3 人），要
    求渠等必須付出贖金，才會將賽鴿放回，致甲○○、乙○○
    、丁○○心生畏懼，而於當日分別匯款2,040 元、2,002 元
    、2,008 元至丙○○之上開帳戶內，嗣經警循線查悉上情（
    廖家彬另涉幫助詐欺部分，業經台灣台東地方法院以96年度
    東簡字第457 號判處減為有期徒刑3 月確定）。
二、案經內政部警政署刑事警察局移送臺灣高雄地方法院檢察署
    檢察官偵查起訴。
    理  由
一、上開合庫銀行帳戶係被告丙○○本人申請設立，於上開時、
    地將該行存摺、印章、金融卡及密碼等物交付廖家彬，並轉
    交犯罪集團使用之事實，業經被告於本院最後一次審理中自
    白在案；又被害人甲○○等3 人於上開時、地，遭犯罪集團
    成員以上述事由恐嚇，致心生畏懼，並依對方指示匯款至被
    告上開帳戶，旋即於遭人提領一空等情，業據證人即被害人
    甲○○等3 人於警詢時證述甚詳，並有被告上開帳戶客戶歷
    史交易清單及客戶基本資料各1 紙在卷可查。本件事證明確
    ，被告犯行堪以認定。
二、論罪及科刑：
(一)按刑法上之幫助犯，係對於犯罪與正犯有共同之認識，而以
    幫助之意思，對於正犯資以助力，而未參與實施犯罪之行為
    者而言，是以，如未參與實施犯罪構成要件之行為，且係出
    於幫助之意思提供助力，即屬幫助犯，而非共同正犯。本件
    犯罪集團成員，以上開方式致被害人甲○○等3 人心生畏懼
    ，而匯款至被告所提供之上開郵局帳戶內，犯罪集團成員所
    為係犯刑法第346 條第1 項之恐嚇取財罪，且均為被告所得
    預見之財產犯罪；然被告單純提供帳戶予該犯罪集團成員使
    用之行為，並不等同於向被害人施以恐嚇取財行為，且亦無
    證據證明被告有參與本件恐嚇取財犯行之構成要件行為，被
    告所為僅對於該集團遂行恐嚇取財犯行資以助力。又本件犯
    罪集團成員雖以被告之同一帳戶分別向不同被害人實施數次
    恐嚇取財行為，然就被告而言，僅有一次提供帳戶之幫助行
    為，仍應認被告僅成立一幫助恐嚇取罪，而為單純一罪（最
    高法院96年度台非字第245 號判決參照）。綜上，核本件被
    告係犯刑法第346 條第1 項之恐嚇取財罪之幫助犯，應依刑
    法第30條第2 項之規定，按正犯之刑減輕之。
(二)審酌被告丙○○任意將金融機關帳戶提供他人作為犯罪工具
    使用，紊亂社會正常交易秩序，並使不法之徒藉被告之帳戶
    ，輕易取得被害人甲○○等3 人之匯款金額，致檢警難以追
    查緝捕，復未與被害人和解，並就其犯罪之動機、目的，另
    考量本件被害人甲○○等3 人之匯款金額為6,050 元等一切
    情狀，爰量處如主文所示之刑；並審酌被告之經濟狀況勉持
    （見97年9 月1 日警詢筆錄），併諭知如易科罰金以新台幣
    1,000 元折算1 日之折算標準。又查被告犯罪時間，係在96
    年4 月24日以前，核符中華民國96年罪犯減刑條例第2 條第
    1 項第3 款之規定，應減其宣告刑二分之一；並依上開審酌
    事項，再諭知易科罰金之折算標準。至於被告所交付之上開
    郵局帳戶存摺、提款卡，雖係供犯罪所用之物，然既已交付
    該犯罪集團人員使用，顯已移轉其所有權予前揭集團人員，
    而非被告所有，且均非違禁物，亦無證據足資證明係屬應沒
    收之物，又因幫助犯不適用責任共同之原則，對正犯所有供
    犯罪所用或因犯罪所得之物，勿庸併為沒收之宣告，有最高
    法院88年台上字第6234號判決足資參照，爰不另為沒收之宣
    告，併予敘明。
三、據上論斷，應依刑事訴訟法第273 條之1 第1 項、第284 條
    之1 、第299 條第1 項前段，刑法第30條第2 項、第346 條
    第1 項、第41條第1 項前段，刑法施行法第1 條之1 ，中華
    民國九十六年罪犯減刑條例第2 條第1 項第3 款、第7 條，
    判決如主文。
本案經檢察官黃子宜到庭執行職務。
中    華    民    國    97    年    9     月    30    日
                  刑事第五庭  法  官    蘇揚旭
以上正本證明與原本無異。
如不服本判決應於收受本判決後10日內向本院提出上訴書狀，並
應敘述具體理由，如未敘述上訴理由者，應於上訴期間屆滿後20
日內補提理由書狀於本院（均須按他造當事人之人數附繕本）「
切勿逕送上級法院」。
中    華    民    國    97    年    9     月    30    日
                              書記官    莊正彬
附錄論罪法條全文：
刑法第30條
幫助他人犯罪者，為從犯。雖他人不知幫助之情者，亦同。
從犯之處罰，得按正犯之刑減輕之。
刑法第346條第1項
意圖為自己或第三人不法之所有，以恐嚇使人將本人或第三人之
物交付者，處6 月以上5 年以下有期徒刑，得併科1 千元以下罰
金。


司法院資訊處製作；財團法人民間司法改革基金會備份。
